臺灣士林地方法院小額民事判決
　　　　　　　　　　　　　　　　　 110年度湖小字第1150號
原      告  國泰世紀產物保險股份有限公司

法定代理人  陳萬祥  


訴訟代理人  趙志堅  
            陳巧姿  
            歐陽鎮勵
被      告  王思翔  
上列當事人間請求損害賠償事件，本院於民國110年9月27日言詞
辯論終結，判決如下：
    主  文
被告應給付原告新臺幣1,093元，及自民國110年8月10日起至清
償日止，按週年利率5%計算之利息。
原告其餘之訴駁回。
訴訟費用新臺幣1,000元，其中新臺幣50元由被告負擔，餘由原
告負擔。
本判決原告勝訴部分得假執行，但如被告以新臺幣1,093元為原
告預供擔保，得免為假執行。
    事實及理由
一、原告主張：被告於民國108年8月16日15時20分許，駕駛車號
    0000-00自用小客車（下稱肇事車輛），在臺北市內湖區洲
    子立體停車場內，行駛於迴旋車道向上方向，正好前方由原
    告所承保，訴外人王英俊所有並駕駛之車號000-0000號自用
    小客車（下稱系爭車輛）正直行欲進入迴旋車道，被告未注
    意前方狀況，而仍繼續向上前進，致肇事車輛之前方撞及系
    爭車輛，而使右後車門、右後保險桿、右後葉子板等處遭擦
    撞。原告業依保險契約賠付系爭車輛修復費用新臺幣（下同
    ）26,401元，爰依民法第191條之2、第196條、保險法第53
    條第1項規定提起本件訴訟等語。並聲明：被告應給付原告2
    6,401元，及自起訴狀繕本送達翌日起至清償日止，按週年
    利率5%計算之利息。
二、被告則以：本件事故地點非屬道路範圍，但道路交通安全規
    則之規定仍可類推適用。在峻狹坡路交會時，下坡車應停車
    讓上坡車先行駛過。道路交通安全規則第100條有明文。被
    告當時駕駛肇事車輛自地下一樓往一樓出口處，系爭車輛自
    二樓往一樓出口處，碰撞前在坡道上無法看見系爭車輛，且
    肇事車輛已是靜止狀態，並無過失可言。另本件事故僅有系
    爭車輛之右後輪防刮飾條勾到肇事車輛前方車牌而脫落等語
    ，以資抗辯。並聲明：（一）駁回原告之訴。（二）如受不
    利判決，願供擔保請准免為假執行。
三、本院之判斷：
（一）按因故意或過失，不法侵害他人之權利者，負損害賠償責
      任。汽車、機車或其他非依軌道行駛之動力車輛，在使用
      中加損害於他人者，駕駛人應賠償因此所生之損害。但於
      防止損害之發生，已盡相當之注意者，不在此限。民法第
      184條第1項前段、第191條之2分別定有明文。依上開規定
      ，動力車輛駕駛人所負者乃推定過失責任，即原告請求肇
      事車輛之駕駛人即被告賠償損害時，關於被告於事故之發
      生，是否有過失，固不待舉證，惟仍應證明其損害係被告
      使用肇事車輛時侵害其權利而發生，亦即損害之發生與駕
      駛人使用肇事車輛之間有因果關係。又如原告已證明其損
      害係因被告使用肇事車輛而發生，如被告欲免責，須由被
      告舉證證明其於防止損害之發生，已盡相當之注意。
（二）原告主張被告於前揭時、地，因未注意車前狀況之疏失，
      碰撞系爭車輛，致系爭車輛右後車門、右後保險桿、右後
      葉子板等處受損，原告已依保險契約賠償等語，然被告抗
      辯僅有系爭車輛之右後輪防刮飾條勾到肇事車輛前方車牌
      而脫落。經查，依原告提出之當事人登記聯單，上載「A
      （即被告）稱右轉時前車頭和〔B稱（即王英俊）〕直行之B
      右後側碰撞而肇事，A稱碰撞前已靜止」之內容（見本院
      卷第13頁），及系爭車輛照片（見本院卷第29頁），僅能
      認定肇事車輛與系爭車輛發生碰撞，然原告所主張之因碰
      撞而造成右後車門、右後保險桿、右後葉子板等處受損，
      則無法確認屬實，此外，原告並未再提出其他證據，以佐
      證系爭車輛右後車門、右後保險桿、右後葉子板等處受損
      係因被告之行為所致，則本件僅能依被告不爭執之部分即
      右後輪飾板，認定該部分係因本件事故受損。其次，被告
      固否認其有過失行為，並提出事故後肇事車輛前方照片、
      肇事車輛於同日13時1分進入停車場照片為佐（見本院卷
      第69頁、第71頁）。然上開證據，僅能認肇事車輛於本件
      事故之碰撞部位，至於被告於防止發生碰撞及損害之發生
      ，已盡相當之注意乙節，並不能證明。況系爭車輛係右後
      輪飾板受損，如2車發生碰撞時，肇事車輛已呈現靜止狀
      態，殊難想像系持續直線前進的系爭車輛，僅有車身右後
      側始與肇事車輛發生接觸碰撞，是被告稱其「碰撞當時」
      已停車之抗辯尚非可採。又被告雖提出本院109年度湖小
      字第1760號判決，主張其無從預見系爭車輛等語，然被告
      並未說明及舉證本件事故發生當時的環境與該案件發生的
      場景相同，自無從援引認定被告當時無從預見系爭車輛之
      事實可採。是以依被告之舉證，尚無法認為被告之舉證已
      足推翻過失推定，則原告主張被告應負過失責任，應可採
      信。
（三）按負損害賠償責任者，除法律另有規定或契約另有訂定外
      按物被毀損時，被害人依民法第196條請求賠償物被毀損
      所減少之價額，得以修復費用為估定之標準，但以必要者
      為限。其材料更換，既以新品替換舊品，計算材料零件之
      損害賠償數額時，應扣除折舊始屬合理。依行政院所頒固
      定資產耐用年數表及固定資產折舊率之規定，自用小客車
      之耐用年數為5年，依平均法每年折舊200/1000，參酌營
      利事業所得稅查核準則第95條第6項規定，固定資產提列
      折舊採用平均法或定率遞減法者，以1年為計算單位，其
      使用未滿1年者，按實際使用月數相當於全年比例計算之
      ，不滿1月者，以1月計。經查，系爭車輛為106年3月出廠
      （見本院卷第15頁），距案發時間108年8月16日，約2年6
      月，是該車更換右後輪飾板部分725元，折舊額為303元〔
      殘價＝取得成本÷（耐用年數＋1）即725÷（5＋1）＝121，小
      數點以下四捨五入，下同；折舊額＝（取得成本－殘價）×
      折舊率×年數，即（725－121）×0.2×30/12＝302〕，是扣除
      折舊後，原告就零件更換得請求之必要費用為423元（計
      算式：725－302＝423）。上開費用再與工資670元合計共1,
      093元（計算式：423＋670＝1,093），此即原告得請求賠償
      之金額。
（四）被告抗辯系爭車輛屬下坡車，應停車讓上坡車先行駛過，
      故類推適用道路交通安全規則第100條規定，系爭車輛駕
      駛王英俊有上開注意義務之違反等語。查，道路交通安全
      規則第100條係有關汽車「交會」之規則，本件2車係「同
      時要進入一樓出口處」，並非會車，並無類推適用上開規
      則之餘地。而依被告所述，其係上坡後要右轉，系爭車輛
      為直行準備右轉，其要跟在系爭車輛後方離開停車場。而
      依卷內資料，上開過程中尚無從認定王英俊於發生本件事
      故時有何注意義務之違反，則本件不能認王英俊與有過失
      ，自無民法第217條規定之適用。
（五）按給付無確定期限者，債務人於債權人得請求給付時，經
      其催告而未為給付，自受催告時起，負遲延責任，其經債
      權人起訴而送達訴狀，或依督促程序送達支付命令，或為
      其他相類之行為者，與催告有同一之效力；遲延之債務，
      以支付金錢為標的者，債權人得請求依法定利率計算之遲
      延利息；應付利息之債務，其利率未經約定，亦無法律可
      據者，週年利率為百分之五，民法第229條第2項、第233
      條第1項本文、第203條分別定有明文。本件原告對被告之
      損害賠償請求，係給付無確定期限者，而原告起訴狀繕本
      於110年8月9日送達被告（見本院卷第53頁），是原告就
      上揭得請求之金額，併請求自110年8月10日起至清償日止
      ，按週年利率5%計算之利息，即屬有據。
四、從而，原告依民法第191條之2、第196條、保險法第53條第1
    項規定，請求被告給付原告1,093元，及自110年8月10日起
    至清償日止，按週年利率5%計算之利息部分，為有理由，應
    予准許，逾此範圍，為無理由，應予駁回。又本件係適用小
    額訴訟程序，所為原告勝訴部分，應依職權宣告假執行，被
    告聲明願供擔保請准予免為假執行，核無不合，爰酌定相當
    擔保金准許之。
五、本件事證已臻明確，兩造其餘攻擊防禦方法及證據，經審酌
    後，認對於判決結果均無影響，爰不一一論述，併此敘明。
六、訴訟費用負擔之依據：民事訴訟法第79條。並確定訴訟費用
    額為1,000元（第一審裁判費），其中50元由被告負擔，餘
    由原告負擔。
中　　華　　民　　國　 110　　年　　10　　月　　12　　日
　　　　　　　　　內湖簡易庭  法　官　林銘宏
本件為正本係照原本作成。　　　　　　　　　
如不服本判決，應於送達後20日內，向本院提出上訴狀並應記載
上訴理由，表明關於原判決所違背之法令及其具體內容與依訴訟
資料可認為原判決有違背法令之具體事實，如於本判決宣示後送
達前提起上訴者，應於判決送達後20日內補提上訴理由書（須附
繕本）。
中　　華　　民　　國　　110 　年　　10　　月　　12　　日
                              書記官  許秋莉